【裁判字號】    98,訴,783
【裁判日期】    990104
【裁判案由】    毒品危害防制條例
【裁判全文】
臺灣苗栗地方法院刑事判決               98年度訴字第783號
公  訴  人  臺灣苗栗地方法院檢察署檢察官
被      告  甲○○
指定辯護人  鞠金蕾律師
上列被告因違反毒品危害防制條例案件，經檢察官提起公訴（98
年度偵字第2303號），本院判決如下：
    主  文
甲○○犯如附表所示之罪，均累犯，各處如附表所示之刑（含主
刑及從刑），應執行有期徒刑拾年捌月。未扣案0000000
000號行動電話壹具（含SIM 卡壹張）沒收，如全部或一部不
能沒收時，追徵其價額或以其財產抵償之；未扣案因販賣第一、
二級毒品所得合計新臺幣壹萬貳仟元沒收，如全部或一部不能沒
收時，以其財產抵償之。
    事  實
一、甲○○前因違反毒品危害防制條例案件，經本院於民國93年
    11月29日以93年度訴字第98號判決分別判處有期徒刑11月、
    1 年，並定應執行有期徒刑1 年10月確定，甫於96年2 月22
    日假釋期滿未經撤銷而執行完畢。詎其仍不知悔改，明知海
    洛因、安非他命各係毒品危害防制條例第2 條第2 項第1 、
    2 款所規定之第一、二級毒品，依法不得販賣，竟仍意圖營
    利，以其所有持用之0000-000000 號行動電話作為聯絡毒品
    交易之用，以附表編號1 至9 所示之時間、地點、方式、數
    量、價格等，分別販賣海洛因及安非他命予A1、A3（真實姓
    名年籍詳卷）。嗣經警依法監聽，始悉上情。
二、案經臺灣苗栗地方法院檢察署檢察官指揮苗栗縣警察局調查
    後移送該署檢察官偵查起訴。
    理  由
壹、證據能力部分：
一、按被告以外之人於審判外之言詞或書面陳述，除法律有規定
    者外，不得做為證據；又按被告以外之人於偵查中向檢察官
    所為之陳述，除顯有不可信之情況者外，得為證據，刑事訴
    訟法第159 條第1 項、第159 條之1 第2 項分別定有明文。
    是偵查中被告以外之人向檢察官所為言詞、書面陳述，核其
    性質皆屬「傳聞證據」。檢察官代表國家偵查犯罪、實施公
    訴，基於當事人一方原告之地位，就被告犯罪事實及訴訟條
    件與據以認定證據能力等訴訟程序上之事實，固應善盡舉證
    責任。然因檢察官訊問證人、鑑定人等被告以外之人時，均
    能遵守法律規定而不致違法取供，並令具結，可信性極高，
    為兼顧理論與實務，乃於同法第159 條之1 檢察官於偵查程
    序取得被告以外之人所為陳述，除顯有不可信之情況者外，
    均有證據能力，得為證據。故被告等當事人、代理人、辯護
    人、輔佐人若主張其顯有不可信之情形者，本乎當事人主導
    證據調查原則，自應負舉證責任，否則，被告以外之人向檢
    察官所為之陳述，毋庸另為證明，即得作為認定被告犯罪之
    證據（最高法院96年度台上字第5684號判決要旨參照）。所
    謂顯有不可信之情況，應審酌被告以外之人於陳述時之外在
    環境及情況，例如陳述時之心理狀況、有無受到外力干擾等
    ，以為判斷之依據（最高法院97年度台上字第1653號判決要
    旨參照）。經查，證人A1、A3之偵訊筆錄，乃於檢察官訊問
    時，以證人之身分陳述，經告以具結義務及偽證處罰後，命
    其朗讀結文後具結，其既係於負擔偽證罪之處罰心理下，並
    以具結擔保其供述之真實性，且無受其他不當外力干擾之情
    形證述，依前揭說明，自具有證據能力，得為證據。
二、次按通訊監察錄音之譯文，僅屬依據監聽錄音結果予以翻譯
    之文字，固具文書證據之外觀，但實際上仍應認監聽所得之
    錄音帶或光碟，始屬調查犯罪所得之證物；刑事訴訟法第16
    5 條之1 第2 項所稱之證物，如其蒐證程序合法，並經合法
    調查，自具證據能力。因此檢察官如提出通訊監察錄音之譯
    文為其證據方法，實乃以其監聽所得之錄音帶或光碟，為調
    查犯罪所得之證物，法院本應依刑事訴訟法第165 條之1 所
    列之方法調查，以判斷該錄音帶或光碟是否與通訊監察錄音
    之譯文相符。而監聽錄音製作之譯文，雖通常為偵查犯罪機
    關單方面製作，然若被告或訴訟關係人對其真實性並無爭執
    ，經法院於審判期日提示譯文供當事人辨認、表示意見並為
    辯論者，程序自屬適法（最高法院95年度台上字第295 號及
    96年度台上字第7147號判決意旨參照）。又有事實足認被告
    或犯罪嫌疑人有最輕本刑為3 年以上有期徒刑之罪嫌，並危
    害國家安全或社會秩序情節重大，而有相當理由可信其通訊
    內容與本案有關，且不能或難以其他方法蒐集或調查證據者
    ，得發通訊監察書，又該通訊監察書，偵查中由檢察官依司
    法警察機關聲請或依職權以書面記載第11條之通訊監察書應
    記載之事項，並敘明理由、檢附相關文件，聲請該管法院核
    發，通訊保障及監察法第5 條第1 項第1 款、第2 項定有明
    文。經查，本案起訴書所引之通訊監聽譯文，係經本院核發
    通訊監察書予以監聽錄音所製作，監聽電話為被告所持用之
    門號0000-000000 號行動電話，有本院97年10月8 日核發之
    97年聲監字第000381號通訊監察書（監聽期間97年10月9 日
    上午10時起至同年11月7 日上午10時止，見臺灣苗栗地方法
    院檢察署98年度偵字第2303號偵查卷〈下稱偵查卷〉第6 、
    7 頁）及本院97年11月3 日核發之97年聲監續字第000578號
    通訊監察書（監聽期間97年11月7 日上午10時起至同年12月
    6 日上午10時止，見偵查卷第8 、9 頁）等在卷可稽，係依
    法所為之監聽。且本案監聽譯文業經本院於審理中提示予被
    告及辯護人表示意見，而被告及其辯護人於法院調查證據時
    復不爭執該證據能力（見臺灣苗栗地方法院98年度訴字第78
    3 號卷〈下稱本院卷〉第36、53頁），另經本院審酌電話監
    聽侵害被告權益之種類及輕重、對於被告訴訟上防禦不利益
    之程度、犯罪所生之危害或實害等情形，兼顧人權保障及公
    共利益之均衡維護，亦認本件此部分電話監聽合於比例原則
    ，是認應具有證據能力。
三、末按被告以外之人於審判外之言詞或書面陳述，除法律有規
    定者外，不得作為證據；又被告以外之人於審判外之陳述，
    雖不符合同法第159 條之1 至第159 條之4 之規定，但經當
    事人於審判程序同意作為證據，法院審酌該言詞陳述或書面
    陳述作成時之情況，認為適當者，亦得為證據。當事人、代
    理人或辯護人於法院調查證據時，知有第159 條第1 項不得
    為證據之情形，而未於言詞辯論終結前聲明異議者，視為有
    前項之同意，刑事訴訟法第159 條第1 項及第159 條之5 分
    別定有明文。查本院認定事實所引用之其他各該被告以外之
    人於審判外之陳述，雖屬傳聞證據，惟均經當事人於本院準
    備程序及審判期日中表示無意見而不予爭執，且迄至言詞辯
    論終結前亦未再聲明異議（見本院卷第36頁、第53頁以下）
    ，本院審酌此等證據資料製作時之情況，尚無違法不當及證
    明力明顯過低之瑕疵，亦認為以之作為證據應屬適當，故揆
    諸前開規定，認前揭證據資料均例外有證據能力。又有證據
    能力之證據非謂對被告犯罪事實已具備相當之證明力，僅足
    供本院判斷事實之真偽而已，合先敘明。
貳、實體部分
一、上開犯罪事實，業據被告甲○○分別於警詢、偵查及本院審
    理中均坦承不諱（見偵查卷第10至25頁、第134 至136 頁，
    本院卷第36、37、55頁），核與秘密證人即向被告購買海洛
    因及安非他命之A1、A3於警詢、偵查中之證述情節相符（見
    偵查卷第43頁至49頁、第149 頁、第63頁至68頁、第116 頁
    至117 頁），復有上開證人持用如附表所示號碼之行動電話
    分別與被告使用之門號為0000-000000 號行動電話聯絡購買
    海洛因及安非他命之監聽譯文在卷可佐（見偵查卷第52頁、
    第72頁至73頁），並有通聯調閱查詢單2 紙附卷可查（見偵
    查卷第51、71頁），應可認定。
二、另參之毒品危害防制條例所定之販賣毒品罪，固以行為人有
    營利之目的，而販入或賣出毒品，亦或二者兼而有之者為其
    構成要件，其所稱「營利」，本非限於現實金錢之授受以賺
    取價差一端，倘行為人販入或賣出毒品，主觀上係出於為自
    己計算而獲取利益之意思，客觀上無論係採偷斤減兩、降低
    品質（如自行摻入添加物，用以降低毒品純度）等方式，縱
    其間未有價格上之差距，然行為人既藉此販賣行為以獲取利
    益，仍應謂與販賣之要件無悖。本案被告係基於營利之犯意
    出售第一、二級毒品海洛因、安非他命，業經其供承不諱，
    已如前述，而毒品戕害國民身心健康，危害匪淺，向為政府
    厲法查緝之目標，況衡諸被告與附表所示之A1、A3間俱無至
    親關係等情，苟無利得，被告豈有甘冒遭查緝法辦重刑之風
    險，而平白無端從事販賣海洛因、安非他命之理？是以被告
    顯有藉各該次交易海洛因、安非他命行為從中取利之意圖及
    事實，要無疑義。
三、綜上所述，足認被告任意性之自白與事實相符，本案事證明
    確，其犯行堪以認定，應依法論科。
四、論罪科刑的理由：
（一）新舊法比較適用：
   1、被告行為後，毒品危害防制條例第4 條於98年5 月20日修
      正公布，針對當次公布之修正條文，未另訂施行日期，惟
      按法規之制定與法規之修正，如有特定生效日之必要者，
      依中央法規標準法第14條或第20條第2 項準用第14條之規
      定，應分別特定其施行日期。法規制定或前次修正基於特
      殊因素所特定之施行日期，並不適用於日後修正或再次修
      正之條文。又法律之制定或修正，若未明定施行日期者，
      中央法規標準法雖未規定應自何時生效，然法律既經制定
      或修正並經總統公布，自應依一般原則，自公布日起算至
      第3 日發生效力。92年7 月9 日修正公布之毒品危害防制
      條例第36條規定：「本條例自公布後6 個月施行」，其立
      法理由謂：「（一）依修正草案第2 條第3 項規定，法務
      部需會同衛生署成立審議委員會每3 個月定期檢討調整毒
      品之分級及品項，而本次新增第4 級毒品，有需要在新法
      施行前先經該審議會檢討後再調整公布，爰預留6 個月緩
      衝期，以利處理。（二）依本條例新修正之規定，有必要
      再訂定相關子法及修正相關法規，以配合本條例之施行，
      故亦有需要預留適當緩衝期，以利訂頒相關子法及相關法
      規之配合修正」，故該條規定，顯係因應該次修正之需，
      始預留適當之緩衝期，故其後修正條文之施行日期尚難援
      引此一規定而為標準，若未明定施行日期者，自應依一般
      原則，自公布日起算至第3 日發生效力。查總統於98年5
      月20日以華總一義字第09800125141 號令修正公布毒品危
      害防制條例第4 、11、11之1 、17、20、25條條文，依上
      開說明，修正條文應自公布日起第3 日即98年5 月22日發
      生效力（司法院98年6 月29日院臺廳刑一字第0980014643
      號函亦同此見解）。
   2、按行為後法律有變更者，適用行為時之法律，但行為後之
      法律有利於行為人者，適用最有利於行為人之法律，修正
      後刑法第2 條第1 項訂有明文。且於比較新舊法時，應就
      罪刑有關之共犯、未遂犯、想像競合犯、牽連犯、連續犯
      、結合犯，以及累犯加重、自首減輕暨其他法定加減原因
      （如身分加減）與加減例等一切情形，綜其全部罪刑之結
      果而為比較（最高法院24年度民刑庭總會決議(二)參照）。
      經查：
   （1）被告行為時即修正前毒品危害防制條例第4 條第1 、2
        項之規定分別為：「製造、運輸、販賣第一級毒品者，
        處死刑或無期徒刑；處無期徒刑者，得併科新臺幣一千
        萬元以下罰金。」、「製造、運輸、販賣第二級毒品者
        ，處無期徒刑或七年以上有期徒刑，得併科新臺幣七百
        萬元以下罰金。」，修正後毒品危害防制條例第4 條第
        1 、2 項則分別規定為：「製造、運輸、販賣第一級毒
        品者，處死刑或無期徒刑；處無期徒刑者，得併科新臺
        幣二千萬元以下罰金。」、「製造、運輸、販賣第二級
        毒品者，處無期徒刑或七年以上有期徒刑，得併科新臺
        幣一千萬元以下罰金。」，核修正後之規定，得併科之
        罰金顯已提高，應以被告行為時之規定對被告較為有利
        。
   （2）又被告行為時之毒品危害防制條例第17條係規定：「犯
        第4 條第1 項至第4 項、第5 條第1 項至第4 項前段、
        第6 條第1 項至第4 項、第7 條第1 項至第4 項、第8
        條第1 項至第4 項、第10條或第11條第1 項、第2 項之
        罪，供出毒品來源，因而破獲者，得減輕其刑。」，修
        正後則規定：「犯第4 條至第8 條、第10條或第11條之
        罪，供出毒品來源，因而查獲其他正犯或共犯者，減輕
        或免除其刑。犯第4 條至第8 條之罪於偵查及審判中均
        自白者，減輕其刑。」。核修正後之規定，除第1 項部
        分擴大所得適用法條範疇，並就「得」減輕其刑，修正
        為「減輕或免除其刑」，是依據刑法第66條但書規定，
        其減輕得減至3 分之2 ；復增訂「偵查及審判中均自白
        者，減輕其刑。」之規定，是本件被告既於偵查中及審
        理時均自白犯行，自以被告行為後即修正後之毒品危害
        防制條例第17條之規定，對被告較為有利。
   （3）綜言之，毒品危害防制條例第4 條第1 、2 項販賣第一
        、第二級毒品罪，不論新舊法之罰金刑均為得併科之刑
        ，法院並無義務科處數額有異動之罰金刑；惟被告於偵
        、審程序自白犯罪，依修正後毒品危害防制條例第17條
        第2 項規定，法院卻「應」減輕其刑，無裁量餘地。而
        依刑法第66條、第67條規定，毒品危害防制條例第4 條
        第1 項新法提高之最高度罰金刑，經減輕二分之一結果
        ，僅能分別併科1,000 萬元及500 萬以下之罰金，顯有
        利於被告。是故，綜合比較結果，自以修正後之毒品危
        害防制條例第4 條第1 、2 項、第17條規定之整體適用
        較有利於被告，依刑法第2 條第1 項但書規定，自應一
        體適用修正後毒品危害防制條例之規定處斷。
（二）按海洛因、安非他命分別為毒品危害防制條例第2 條第2
      項第1 、2 款規定之第一、二級毒品，核被告所為如附表
      編號1 至5 、7 、8 所示犯行，係犯修正後毒品危害防制
      條例第4 條第1 項販賣第一級毒品罪，如附表編號6 、9
      所示犯行，係犯修正後毒品危害防制條例第4 條第2 項販
      賣第二級毒品罪。被告非法持有海洛因、安非他命之低度
      行為，應為販賣之高度行為所吸收，不另論罪。又94年2
      月2 日修正公布，而於95年7 月1 日施行之刑法，基於刑
      罰公平原則之考量，杜絕僥倖之犯罪心理，並避免易致鼓
      勵犯罪之誤解，已刪除連續犯之規定；而所謂集合犯係一
      種構成要件類型，固指立法者所制定之犯罪構成要件中，
      本就預定有數個同種類行為將反覆實行之犯罪而言，將之
      總括或擬制成一個構成要件之「集合犯」行為。惟參諸前
      開刪除連續犯之立法者意向，對於集合犯自須予以從嚴解
      釋，亦即非僅著眼於反覆實行複數行為此一特質，行為人
      也應自始至終基於在某密接時、空中，延續多次實行該等
      行為之主觀犯意，且按社會通念，復認該等行為評價成一
      罪係屬合理適當者，始足當之，否則仍應依實質競合予以
      併合處罰。觀諸毒品危害防制條例所定之販賣毒品罪之構
      成要件文義，實無從認定立法者本即預定該犯罪之本質，
      必有數個同種類行為而反覆實行之集合犯行，故販賣毒品
      罪，難認係集合犯。因此，就刑法修正施行後多次販賣毒
      品之犯行，採一罪一罰，始符合立法本旨（最高法院96年
      度台上字第6048號判決意旨參照）。從而，本案被告販售
      毒品海洛因、安非他命予附表所示A1、A3之犯行，均係在
      刑法修正施行後所為，行為時間相異，難認係在密切接近
      之時、地，分數個舉動以接續或反覆施行之行為，與接續
      犯之概念非合，參酌上開所述，認其所為，應予分論併罰
      。
（三）被告曾受如事實欄所載有期徒刑之宣判及執行完畢紀錄，
      此有臺灣高等法院被告前案紀錄表附卷可考，其於有期徒
      刑之執行完畢後，5 年以內故意再犯本件有期徒刑以上之
      罪，為累犯，除法定刑為死刑或無期徒刑部分，依刑法第
      64條第1 項、第65條第1 項規定，不得加重外，就有期徒
      刑、罰金刑部分，則應予以加重。
（四）相關減刑規定之適用：
   1、修正後毒品危害防制條例第17條第1 項：
      按修正後毒品危害防制條例第17條第1 項所稱「供出毒品
      來源，因而查獲其他正犯或共犯」，係指被告供出毒品來
      源之有關資料，諸如前手之姓名、年籍、住居所、或其他
      足資辨別之特徵等，使調查或偵查犯罪之公務員因而對之
      發動調查或偵查並破獲者而言。申言之，除必須有破獲或
      查獲其他正犯或共犯之事實外，尚須被告之「供出毒品來
      源」，與調查或偵查犯罪之公務員對之發動調查或偵查並
      進而破獲之間，論理上須具有先後且相當的因果關係，非
      謂被告一有「自白」、「指認」毒品來源之人，而破獲在
      後，即得依上開規定予以減刑。本件被告雖於另案供稱，
      有於98年間向林○○購買毒品之情事，惟其所供稱之時間
      點與本件販賣毒品之時間不符，且經本院函詢偵查機關有
      無首揭條文之適用，臺灣苗栗地方法院檢察署亦函覆以否
      定意見，有該署98年11月20日苗檢哲良98偵字第002303號
      函存卷可按（見本院卷第29頁），復查無其他積極證據證
      明確有因被告供出毒品來源而破獲或查獲其他正犯或共犯
      之情事，是本件被告犯行並無修正後毒品危害防制條例第
      17條第1 項減輕其刑之適用。
   2、修正後毒品危害防制條例第17條第2 項：
      所謂「偵查及審判中均自白」，係指被告於偵查中歷次之
      陳述，曾經自白，且於各審級審判中歷次之陳述，曾經自
      白而言。經查，本件被告就如附表所示販賣海洛因、安非
      他命等犯行，於偵查及審判中均曾自白不諱，本院認此部
      分符合修正後毒品危害防制條例第17條第2 項之規定，應
      依法減輕其刑。
   3、刑法第59條：
      本條所謂「犯罪之情狀可憫恕」，自係指裁判者審酌刑法
      第57條各款所列事項以及其他一切與犯罪有關之情狀之結
      果，認其犯罪足堪憫恕者而言。另最高法院70年第6 次刑
      事庭會議決議：刑法第59條規定，犯罪之情狀可憫恕者，
      得酌量減輕其刑，同法第57條規定，科刑時應審酌一切情
      狀，尤應注意左列事項（共10款）為科刑重輕之標準，兩
      條適用上固有區別，惟所謂「犯罪之情狀」與「一切情形
      」云云，並非有截然不同之領域，於裁判上酌減其刑時，
      應就犯罪一切情狀（包括第57條所列舉之10款事項），予
      以全盤考量，審酌其犯罪有無可憫恕之事由（即判例所稱
      有特殊之原因與環境等等，在客觀上足以引起一般同情，
      以及宣告法定低度刑，是否猶嫌過重），以為判斷。故適
      用第59條酌量減輕其刑時，並不排除第57條所列舉10款事
      由之審酌，惟其程度應達於確可憫恕，始可予以酌減。經
      查：被告就如附表所示販賣第一、二級毒品之犯行，其法
      定刑為死刑、無期徒刑或7 年以上有期徒刑，惟被告實際
      販賣數量海洛因僅約1.8 公克重，安非他命僅約0.5 公克
      重，總共獲得之利益為1 萬2 千元，且販賣對象單純，所
      生危害及所獲利益，與一般販毒者動輒販賣上百、上千公
      克與不特定人之中、大盤商相比，惡性顯然較輕，倘不問
      被告販賣毒品之數量及獲利，一律處以法定刑最低本刑無
      期徒刑、7 年以上有期徒刑，無異鼓勵販毒之人，從事大
      量毒品之販賣，顯非毒品危害防制條例遏止毒品氾濫之立
      法本旨。從而，本院認被告所犯之販賣第一、二級毒品罪
      其情狀在客觀上足以引起一般同情，縱予以宣告法定最低
      刑度之無期徒刑，猶嫌過重且失之苛酷，爰依刑法第59條
      規定，酌量減輕其刑。
   4、綜上所述，被告所為如附表所示之販賣第一、二級毒品犯
      行，均具有修正後毒品危害防制條例第17條第2 項偵、審
      中自白減輕其刑之事由及刑法第59條減輕其刑之事由，爰
      均依刑法第70條之規定遞減之。又被告上開犯行均為累犯
      ，應依刑法第47條第1 項之規定加重其刑，是同時有如前
      述減輕及加重事由，爰均依刑法第71條第1 項規定，先加
      後減之。
（五）量刑理由之說明：
      爰審酌被告曾有多次違反毒品危害防制條例之科刑紀錄，
      此有臺灣高等法院被告前案紀錄表附卷可考，素行非佳，
      ，又明知海洛因、安非他命均係屬戕害人身心之毒品，竟
      為貪圖不法利益，鋌而走險予以販賣他人施用，危害社會
      治安及國民健康甚鉅，且販賣毒品為世界各國戮力查緝之
      萬國公罪，海洛因、安非他命足以使施用者導致精神障礙
      、性格異常，甚至造成生命危險之生理成癮性及心理依賴
      性，惟考量本案均係小額交易，而所得共計1 萬2 千元（
      包括海洛因及安非他命），與一般大毒梟相較，其犯罪情
      節尚非惡劣嚴重，且其自警詢、偵查、迄審理時均勇於坦
      承販賣毒品之犯行，起訴書亦載明此情實屬難得、請從輕
      量刑，暨其生活狀況、智識程度、犯罪之動機、目的、手
      段、所生危害、公訴人之求刑等一切情狀，爰分別量處如
      附表「宣告刑」欄所示之刑（含主刑及從刑），並定其應
      執行之刑，以示懲儆，並符罪刑相當原則。
（六）沒收：
   1、按犯毒品危害防制條例第4 條之罪者，其供犯罪所用或因
      犯罪所得之財物，均沒收之，如全部或一部不能沒收時，
      追徵其價額或以其財產抵償之，毒品危害防制條例第19條
      第1 項定有明文。該條係採義務沒收主義，且金錢為代替
      物，重在兌換價值，而不在原物，自難拘泥於沒收原物之
      理論，認沒收販賣毒品所得之金錢，以當場查獲扣押者為
      限，苟能證明其為販賣毒品所得之金錢，均應予以沒收（
      最高法院92年度台上字第5227號判決意旨參照）。是販賣
      毒品所得之金錢，無論已否扣案，如仍屬存在，即應依法
      沒收。經查，被告先後出售海洛因、安非他命予如附表所
      示之人，其犯罪所得共計1 萬2 千元，既無證據證明上開
      所得業已滅失，自均屬被告犯毒品危害防制條例第4 條之
      罪所得之財物，仍各應依毒品危害防制條例第19條第1 項
      規定諭知沒收，如全部或一部不能沒收時，以其財產抵償
      之。
   2、又按毒品危害防制條例第19條第1 項前段「犯第4 條至第
      9 條、第12條、第13條或第14條第1 項、第2 項之罪者，
      其供犯罪所用或因犯罪所得之財物，均沒收」係屬強制規
      定，採義務沒收原則，固為刑法之特別規定，但上開法條
      既無「不問屬於犯人與否，沒收之」之規定，仍應以該物
      品屬於犯人所有者為限；亦即係指於裁判時為共犯（包括
      共同正犯、從犯及教唆犯）者間所有者而言（最高法院90
      年度台上字第626 號、93年度台上字第3260號判決意旨參
      照）。又行動電話服務需以晶片卡（即SIM 卡）為使用介
      面，因此電信公司於出租行動電話門號予消費者使用時，
      即同時附帶提供晶片卡作為消費者門號使用之介面，故電
      信公司接受消費者申辦門號並將該門號開通上線時，該晶
      片卡之所有權亦移轉予消費者，亦有最高法院97年度台上
      字第3890號判決意旨可資參照，且實務上電信公司亦均認
      行動電話（含一般型及預付型）SIM 卡所有權歸客戶所有
      ，亦有司法院97年5 月6 日院台廳刑一字第0970009760號
      函意旨為憑。經查，未扣案供作為販賣毒品聯絡工具之00
      00-000000 號行動電話1 具（含SIM 卡1 張），經訊之被
      告亦坦承係其所有等情（見本院卷第55頁），且無法證明
      業已滅失，自應依毒品危害防制條例第19條第1 項之規定
      ，分別在被告所犯如附表所示各次罪刑項下宣告沒收之，
      如全部或一部不能沒收時，追徵其價額或以其財產抵償之
      。
據上論斷，應依刑事訴訟法第299 條第1 項前段，修正後毒品危
害防制條例第4 條第1 項、第2 項、第17條第2 項、第19條第1
項，刑法第11條、第2 條第1 項但書、第47條第1 項、第59條、
第51條第5 、9 、10款，判決如主文。
本案經檢察官唐先恆到庭執行職務。
中    華    民    國    99    年    1     月    4     日
                  刑事第二庭    審判長法  官  楊清益
                                      法  官  林靜雯
                                      法  官  魏宏安
以上正本證明與原本無異。
如不服本判決應於收受判決後10日內向本院提出上訴書狀，並應
應敘述具體理由。其未敘述上訴理由者，應於上訴期間屆滿後20
日內向本院補提理由書( 均須按他造當事人之人數附繕本) 「切
勿逕送上級法院」。告訴人或被害人如對本判決不服者，應具備
理由請求檢察官上訴，其上訴期間之計算係以檢察官收受判決正
本之日期為準。
                                      書記官  張玉楓
中    華    民    國    99    年    1     月    4     日
附錄本判決論罪科刑依據之法條：
修正後毒品危害防制條例第4條第1項、第2項
製造、運輸、販賣第一級毒品者，處死刑或無期徒刑；處無期徒
刑者，得併科新臺幣2 千萬元以下罰金。
製造、運輸、販賣第二級毒品者，處無期徒刑或7 年以上有期徒
刑，得併科新臺幣1 千萬元以下罰金。
附表：
 ┌──┬──┬────┬─────────┬───────────┐
 │編號│對象│交易時間│交易地點、方式、數│  所犯罪名及宣告刑    │
 │    │    │（民國）│量、價格（新臺幣）│                      │
 ├──┼──┼────┼─────────┼───────────┤
 │ 1  │A3  │97年10月│由A3以其0000-00000│販賣第一級毒品，累犯，│
 │    │    │18日下午│7 號行動電話撥打被│處有期徒刑柒年捌月。未│
 │    │    │6 時30分│告之0000-000000 號│扣案0000-000000 號行動│
 │    │    │許      │行動電話聯絡後，雙│電話壹具（含SIM 卡壹張│
 │    │    │        │方即相約，在苗栗縣│）沒收，如全部或一部不│
 │    │    │        │苗栗市○○路中苗加│能沒收時，追徵其價額或│
 │    │    │        │油對面巷子內的伯公│以其財產抵償之；未扣案│
 │    │    │        │廟碰面，由被告以1,│因販賣第一級毒品所得新│
 │    │    │        │000 元之價格，出售│臺幣壹仟元沒收，如全部│
 │    │    │        │海洛因1 小包，重量│或一部不能沒收時，以其│
 │    │    │        │約0.2 公克予A3。  │財產抵償之。          │
 ├──┼──┼────┼─────────┼───────────┤
 │ 2  │A3  │97年10月│由A3以其0000-00000│販賣第一級毒品，累犯，│
 │    │    │19日下午│7 號行動電話撥打被│處有期徒刑柒年捌月。未│
 │    │    │3 時許  │告之0000-000000 號│扣案0000-000000 號行動│
 │    │    │        │行動電話聯絡後，雙│電話壹具（含SIM 卡壹張│
 │    │    │        │方即相約，在苗栗縣│）沒收，如全部或一部不│
 │    │    │        │苗栗市○○路中苗加│能沒收時，追徵其價額或│
 │    │    │        │油對面巷子內的伯公│以其財產抵償之；未扣案│
 │    │    │        │廟碰面，由被告以1,│因販賣第一級毒品所得新│
 │    │    │        │000 元之價格，出售│臺幣壹仟元沒收，如全部│
 │    │    │        │海洛因1 小包，重量│或一部不能沒收時，以其│
 │    │    │        │約0.2 公克予A3。  │財產抵償之。          │
 ├──┼──┼────┼─────────┼───────────┤
 │ 3  │A3  │97年10月│由A3以其0000-00000│販賣第一級毒品，累犯，│
 │    │    │19日凌晨│7 號行動電話撥打被│處有期徒刑柒年捌月。未│
 │    │    │1 時許  │告之0000-000000 號│扣案0000-000000 號行動│
 │    │    │        │行動電話聯絡後，雙│電話壹具（含SIM 卡壹張│
 │    │    │        │方即相約，在苗栗縣│）沒收，如全部或一部不│
 │    │    │        │苗栗市○○路上之東│能沒收時，追徵其價額或│
 │    │    │        │京遊藝場內碰面，由│以其財產抵償之；未扣案│
 │    │    │        │被告以1,000 元之價│因販賣第一級毒品所得新│
 │    │    │        │格，出售海洛因1 小│臺幣壹仟元沒收，如全部│
 │    │    │        │包，重量約0.2 公克│或一部不能沒收時，以其│
 │    │    │        │予A3。            │財產抵償之。          │
 ├──┼──┼────┼─────────┼───────────┤
 │ 4  │A3  │97年10月│由A3以其0000-00000│販賣第一級毒品，累犯，│
 │    │    │25日中午│7 號行動電話撥打被│處有期徒刑柒年玖月。未│
 │    │    │12時許  │告之0000-000000 號│扣案0000-000000 號行動│
 │    │    │        │行動電話聯絡後，雙│電話壹具（含SIM 卡壹張│
 │    │    │        │方即相約，在苗栗縣│）沒收，如全部或一部不│
 │    │    │        │苗栗市○○路中苗加│能沒收時，追徵其價額或│
 │    │    │        │油站對面被告住處外│以其財產抵償之；未扣案│
 │    │    │        │，由被告以2,000 元│因販賣第一級毒品所得新│
 │    │    │        │之價格，出售海洛因│臺幣貳仟元沒收，如全部│
 │    │    │        │1 小包，重量約0.4 │或一部不能沒收時，以其│
 │    │    │        │公克予A3。        │財產抵償之。          │
 ├──┼──┼────┼─────────┼───────────┤
 │ 5  │A3  │97年10月│由A3以其0000-00000│販賣第一級毒品，累犯，│
 │    │    │25日下午│7 號行動電話撥打被│處有期徒刑柒年捌月。未│
 │    │    │3 時許  │告之0000-000000 號│扣案0000-000000 號行動│
 │    │    │        │行動電話聯絡後，雙│電話壹具（含SIM 卡壹張│
 │    │    │        │方即相約，在苗栗縣│）沒收，如全部或一部不│
 │    │    │        │苗栗市○○路上東京│能沒收時，追徵其價額或│
 │    │    │        │遊藝場的停車場外，│以其財產抵償之；未扣案│
 │    │    │        │A3事後又另行撥打被│因販賣第一級毒品所得新│
 │    │    │        │告上開行動電話，表│臺幣壹仟元沒收，如全部│
 │    │    │        │示改約苗栗縣苗栗市│或一部不能沒收時，以其│
 │    │    │        │中正路中苗加油站對│財產抵償之。          │
 │    │    │        │面內子內的伯公廟；│                      │
 │    │    │        │惟被告並未依約前往│                      │
 │    │    │        │伯公廟，A3乃自行至│                      │
 │    │    │        │東京遊藝場找尋被告│                      │
 │    │    │        │，雙方便在該遊藝場│                      │
 │    │    │        │之停車場，由被告以│                      │
 │    │    │        │1,000 元之價格，出│                      │
 │    │    │        │售海洛因1 小包，重│                      │
 │    │    │        │量0.2 公克予A3。  │                      │
 ├──┼──┼────┼─────────┼───────────┤
 │ 6  │A3  │97年10月│由A3以其0000-00000│販賣第二級毒品，累犯，│
 │    │    │28日下午│7 號行動電話撥打被│處有期徒刑參年壹月。未│
 │    │    │3 時許  │告之0000-000000 號│扣案0000-000000 號行動│
 │    │    │        │行動電話聯絡後，雙│電話壹具（含SIM 卡壹張│
 │    │    │        │方即相約，在苗栗縣│）沒收，如全部或一部不│
 │    │    │        │苗栗市○○路中苗加│能沒收時，追徵其價額或│
 │    │    │        │油對面巷子內的伯公│以其財產抵償之；未扣案│
 │    │    │        │廟碰面，由被告以2,│因販賣第二級毒品所得新│
 │    │    │        │000 元之價格，出售│臺幣貳仟元沒收，如全部│
 │    │    │        │安非他命1 小包，重│或一部不能沒收時，以其│
 │    │    │        │量約0.4 公克予A3。│財產抵償之。          │
 ├──┼──┼────┼─────────┼───────────┤
 │ 7  │A3  │97年11月│由A3以其0000-00000│販賣第一級毒品，累犯，│
 │    │    │1 日（起│7 號行動電話撥打被│處有期徒刑柒年捌月。未│
 │    │    │訴書誤載│告之0000-000000 號│扣案0000-000000 號行動│
 │    │    │為10月31│行動電話聯絡後，雙│電話壹具（含SIM 卡壹張│
 │    │    │日）凌晨│方即相約，在被告位│）沒收，如全部或一部不│
 │    │    │0 時許  │於苗栗縣苗栗市中正│能沒收時，追徵其價額或│
 │    │    │        │路中苗加油站對面之│以其財產抵償之；未扣案│
 │    │    │        │住處，由被告以1,00│因販賣第一級毒品所得新│
 │    │    │        │0 元之價格，出售海│臺幣壹仟元沒收，如全部│
 │    │    │        │洛因1 小包，重量約│或一部不能沒收時，以其│
 │    │    │        │0.2 公克予A3。    │財產抵償之。          │
 ├──┼──┼────┼─────────┼───────────┤
 │ 8  │A3  │97年11月│由A3以其0000-00000│販賣第一級毒品，累犯，│
 │    │    │2 日下午│7 號行動電話撥打被│處有期徒刑柒年玖月。未│
 │    │    │1 時30分│告之0000-000000 號│扣案0000-000000 號行動│
 │    │    │許      │行動電話聯絡後，雙│電話壹具（含SIM 卡壹張│
 │    │    │        │方即相約，在被告位│）沒收，如全部或一部不│
 │    │    │        │於苗栗縣頭屋鄉曲洞│能沒收時，追徵其價額或│
 │    │    │        │宮，由被告以2,000 │以其財產抵償之；未扣案│
 │    │    │        │元之價格，出售海洛│因販賣第一級毒品所得新│
 │    │    │        │因1 小包，重量約0.│臺幣貳仟元沒收，如全部│
 │    │    │        │4 公克予A3。      │或一部不能沒收時，以其│
 │    │    │        │                  │財產抵償之。          │
 ├──┼──┼────┼─────────┼───────────┤
 │ 9  │A1  │97年10月│由A1以其0000-00000│販賣第二級毒品，累犯，│
 │    │    │29日晚上│6 號行動電話撥打被│處有期徒刑參年。未扣案│
 │    │    │11時許  │告之0000-000000 號│0000-000000 號行動電話│
 │    │    │        │行動電話聯絡後，雙│壹具（含SIM 卡壹張）沒│
 │    │    │        │方即相約，在被告位│收，如全部或一部不能沒│
 │    │    │        │於苗栗縣苗栗市中正│收時，追徵其價額或以其│
 │    │    │        │路上東京遊藝場，由│財產抵償之；未扣案因販│
 │    │    │        │被告以1,000 元之價│賣第二級毒品所得新臺幣│
 │    │    │        │格，出售安非他命1 │壹仟元沒收，如全部或一│
 │    │    │        │小包，重量約0.1 公│部不能沒收時，以其財產│
 │    │    │        │克予A1。          │抵償之。              │
 └──┴──┴────┴─────────┴───────────┘

司法院資訊處製作；財團法人民間司法改革基金會備份。
